【裁判字號】    98,消債更,110
【裁判日期】    980525
【裁判案由】    更生事件
【裁判全文】
臺灣臺南地方法院民事裁定           98年度消債更字第110號
聲  請  人  甲○○
代  理  人  禎和律師
上列當事人因消費者債務清理事件聲請更生，本院裁定如下：
    主  文
聲請駁回。
聲請費用由聲請人負擔。
    理  由
一、按債務人不能清償債務或有不能清償之虞者，得依本條例所
    定更生或清算程序，清理其債務，消費者債務清理條例第3
    條定有明文。又聲請更生或清算不合程式或不備其他要件者
    ，法院應以裁定駁回之，但其情形可以補正者，法院應定期
    間先命補正，復為同條例第8條所明定。
二、本件聲請意旨略以：債務人有不能清償債務之情事，前已提
    出債權人清冊，以書面向最大債權金融機構台北富邦商業銀
    行股份有限公司（以下稱富邦銀行）請求共同協商債務清償
    方案，惟協商不成立，其無擔保或無優先權之債務總額未逾
    新臺幣（下同）1,200萬元，復未經法院裁定開始清算程序
    或宣告破產，為此依消費者債務清理條例提出本件更生之聲
    請等語。
三、經查：
(一)聲請人前置協商狀況：
    聲請人即債務人甲○○於民國97年10月間向最大債權銀行富
    邦銀行申請前置協商，於該前置協商程序中，富邦銀行所提
    出之還款方案為「180期、年利率0%、月付金9,618元」，惟
    債務人不同意該還款方案，並提出每月僅可還3,500元，富
    邦銀行即於97年11月11日出具「客戶自訂還款計畫，除此方
    案外，餘不接受最大債權金融機構提供之其他還款方案」為
    理由之前置協商不成立通知書予債務人，有債務人提出之協
    商不成立通知書及富邦銀行98年4月8日之民事陳報狀在卷可
    稽，此情亦為聲請人於書狀所自陳，堪信為真實。
(二)聲請人財產狀況：
 1、聲請人自88年5月1日起任職於富邦人壽保險股份有限公司（
    以下簡稱富邦人壽公司）迄今，其薪資經部分於95年12 月
    份起經部分債權人聲請法院強制執行（本院95年度執字第63
    128號、台北地院95年度執字第62733號、96年度執字第3141
    6、5306、13437、80816號），此有富邦人壽公司98年3月10
    日南院龍民亥98年度消債更字第110號函及上開法院執行命
    令等件在卷可稽。
 2、由上開富邦人壽公司函附之聲請人薪資收入明細資料，聲請
    人於97年1月至98年2月止，共計14個月，扣除法院強制扣薪
    、勞保、健保等費用後，聲請人實領薪資總收入為274,049
    元，月平均收入為19,575元（元以下四捨五入）。又聲請人
    名下並無任何財產，亦有財政部台灣省南區國稅局財產歸屬
    資料清單存卷足佐，堪認聲請人主要收入來源確為薪資所得
    。
(三)債務人必要支出：
    聲請人主張每月必要支出包含膳食、衣服、交通費、醫療費
    、水電瓦斯費、電話費、第四台費、保險費、扶養費等高達
    23,788元云云，然查以債務人目前負債財務狀況，理應節衣
    縮食，撙節開銷，是其每月之基本生活費參考內政部統計國
    人歷年最低生活費一覽表所列，應以9,829元為必要支出之
    標準。又聲請人主張每月需支出父母之扶養費共計5,000元
    一節，惟查，聲請人之父朱興雲按月均領有退伍軍人終身俸
    14,150元，且依其96年稅務電子閘門財產所得調件明細表所
    載，96年度朱興雲仍有9,612元之利息收入；另聲請人母親
    朱王素珍96年度有老朱小吃部營利所得32,400元，且有房屋
    及土地財產總額1,387,100元，依前開國人平均最低消費標
    準，聲請人父母均非無資力之人，尚難認有仰賴聲請人扶養
    之必要，況聲請人在有巨額負債，生活捉襟見肘情況下，是
    否仍有按月支出父母扶養費，誠屬可疑。又聲請人陳報支出
    非強制性之保險費每月平均高達3,743元，惟該等保險費既
    屬任意性保險，聲請人可自行選擇節省該筆費用，以增加清
    償債務之能力，聲請人捨此不為，任意為保險費之支出，尚
    難認得列為必要生活之支出。
(四)是以，以聲請人於97年1月至98年2月止，經法院強制扣薪及
    經任職單位扣除勞、健保費後，其每月平均實領金額為19,5
    75元計算，扣除必要生活費用9,829元後，尚餘9,746元，應
    尚能支付最大債權銀行於前置協商程序中所提出之「月付金
    9,618元」方案，雖聲請人尚積欠金陽信資產管理股份有限
    公司、台新資產管理股份有限公司等非金融機構無擔保債務
    而無法一併列入前置協商處理，然台新資產管理股份有限公
    司業已經由執行法院強制扣薪取償（台北地院97年度執字第
    80816號），倘若聲請人無法與非金融機構債權人取得個別
    協商以撤銷強制執行，惟聲請人之薪資經由法院強制執行後
    其可實際支配之金額應仍足以負擔前置協商最大債權金融機
    構所提出之還款方案，已如前述，堪認最大債權金融機構於
    前置協商程序中所提出之月付金9,618元方案尚屬合理，然
    聲請人提出每月僅能還款3,500元協商金額，顯無依誠信原
    則踐履本條例第151條所規定前置協商程序之真意。聲請人
    尚非無法與最大債權金融機構富邦銀行協商出一妥適方案，
    債務人捨此不為，並堅持每月僅能繳款3,500元，其主張不
    能清償債務云云，自不足採。
四、綜上所述，債務人既非不能清償債務或有不能清償之虞，其
    更生之聲請即不符消費者債務清理條例第3條所定要件，且
    上開欠缺又屬無從補正，依上開說明，自應駁回其更生之聲
    請，爰裁定如主文。
中    華    民    國    98    年    5    月    25    日
              民事第三庭    法      官  蔡雅惠
上為正本係照原本作成。
如不服本裁定，應於裁定送達後10日內，以書狀向本院提出抗告
，並繳納抗告費新臺幣1千元。
中    華    民    國    98    年    5    月    25    日
                            書  記  官  詹書瑋


司法院資訊處製作；財團法人民間司法改革基金會備份。
